【裁判字號】    97,上易,1018
【裁判日期】    970805
【裁判案由】    詐欺
【裁判全文】
臺灣高等法院臺中分院刑事判決        97年度上易字第1018號
上  訴  人  臺灣彰化地方法院檢察署檢察官
被      告  甲○○
                      0號14樓
上列上訴人因詐欺案件，不服臺灣彰化地方法院96年度易緝字第
49號中華民國97年4月30 日第一審判決（起訴案號：臺灣彰化地
方法院檢察署88年度偵字第4159號），提起上訴，本院判決如下
：
    主  文
上訴駁回。
    理  由
一、本案經本院審理結果，認第一審判決理由核無不當，應予維
    持，並引用第一審判決所載（如附件）。
二、上訴人即原審檢察官上訴意旨略謂；合夥契約中約定購屋之
    總價款為新台幣（下同）250萬元，被告甲○○供稱已事前
    訂購並預付人民幣20萬元（按指中華人民共和國通用之貨幣
    名稱，當時幣值折算新台幣約76萬元），而告訴人丁○○及
    乙○○復共同出資新台幣100萬元，若被告甲○○ (下稱被
    告)確有資金週轉之困難，惟相差數額僅為新台幣74萬元，
    若有需要，其自可向合夥人說明，並由合夥人增資補足，惟
    被告非未向合夥人說明，甚而於收到合夥人之出資額後，即
    避不見面。再者，自簽訂合夥契約書、收到告訴人等之匯款
    後，乃至被告切斷與告訴人等之聯繫，期間未逾1個月，則
    被告豈有可能於如此短之時間內，始知悉並突然發生週轉不
    靈之情形，被告所辯實無足採，是原審認定事實尚有疏誤，
    因之請求檢察官上訴，經核尚非顯無理由，爰依刑事訴訟法
    第344條第3項、第361條提起上訴云云。
三、查本案經原審法院審理結果，認定被告前邀告訴人等人合夥
    前往中國大陸購置「中山三鄉鎮平東俱樂部」所興建之「西
    班牙花園別墅Ｂ型1棟」，於收受告訴人2人所交付之款項後
    ，確有依約前往訂購該系爭預售屋，繳交定金等情，已詳敘
    其調查、取捨證據之結果及憑以認定之心證理由，揆其敘述
    之理由，尚稱完備，難認有何違反論理法則或經驗法則之情
    形。再本案檢察官並未能舉證證明被告於收取告訴人交付款
    項伊始，即已萌生詐欺犯意之情事，自無從僅因被告事後侵
    占合夥款項，即任意予以擬制。
四、綜上所述，原審綜合卷內證據情況，認定被告之行為，尚不
    該當於詐欺罪之構成要件，而諭知被告無罪之判決，理由核
    無違法不當，原審檢察官上訴以前開情詞為爭執，為無理由
    ，應予駁回。
五、至於被告因處理合夥業務，而將業務上持有之合夥金，挪為
    己用，是否構成業務侵占罪嫌，因未據檢察官起訴，依刑事
    訴訟法第268條之規定，法院不得就此部分為審判。雖然本
    院執行第二審公訴職務之檢察官於本院審理時指稱：原起訴
    之犯罪事實已敘及被告侵占之事實云云。惟稽之本案原臺灣
    彰化地方法院檢察署檢察官88年度偵字第4159號起訴書所載
    之犯罪事實全文如次：「甲○○意圖為自己不法之所有，於
    民國（下同）八十七年間，前往彰化縣花壇鄉○○村○○街
    二五之七號丁○○住處，向丁○○、乙○○謊稱欲邀合夥，
    共同出資購買原由其獨資訂購位於中國大陸中山三鄉平東俱
    樂部興建中之西班牙花園別墅Ｂ型一棟，約定由其出資新台
    幣 (下同)一百萬元，丁○○、乙○○及案外人陳美珠各出
    資五十萬元，並於八十七年八月二日簽立合夥契約書。嗣陳
    美珠因故退夥，丁○○、乙○○則不疑有他，各將出資五十
    萬元交付甲○○。詎甲○○得款後，並未將款項用於購屋，
    經丁○○、乙○○詢問即支吾其詞，語焉不詳，嗣則避不見
    面，下落不明。經丁○○、乙○○去電中國大陸查詢，得悉
    甲○○已於八十八年二月九日退屋，並將預付款人民幣二十
    萬元全數取回，渠等始知受騙。」。揆其記載之文義，並未
    敘及侵占罪構成要件相關之主觀犯意與客觀侵占行為事實，
    再參酌其論述之證據及所犯法條，顯認公訴人乃認定被告自
    始即基於詐欺犯意，而騙取告訴人之金錢，要無疑義。是第
    二審公訴檢察官上開主張，難認有據，無從採憑，附此敘明
    。
據上論斷，應依刑事訴訟法第373條、第368條，判決如主文。
本案經檢察官丙○○到庭執行職務。
中    華    民    國    97    年    8     月    5     日
            刑事第三庭    審判長法  官  王  增  瑜
                                法  官  廖  柏  基
                                法  官  蔡  紹  良
上列正本證明與原本無異。
不得上訴。
                                書記官  許  麗  花
中    華    民    國    97    年    8     月    5     日


司法院資訊處製作；財團法人民間司法改革基金會備份。
